臺灣高等法院民事判決
107年度上字第1532號
上  訴  人  黃幼薇  
法定代理人  黃雪貞  

訴訟代理人  龍毓梅律師
複 代理 人  楊念慈律師
上  訴  人  英屬維京群島商躍獅股份有限公司臺灣分公司

法定代理人  陳美孜  
上  訴  人  江立晨  


共      同
訴訟代理人  鄭植元律師
參  加  人  華南產物保險股份有限公司

法定代理人  凃志佶  
訴訟代理人  黃律皓  
上列當事人間請求侵權行為損害賠償事件，兩造對於中華民國10
7年10月9日臺灣臺北地方法院104年度重訴字第1355號判決各自
提起上訴，黃幼薇並為訴之擴張，本院於109年8月11日言詞辯論
終結，判決如下：
    主      文
原判決關於駁回丙○○後開第二項之訴部分，及該部分假執行之聲
請，暨訴訟費用之裁判，均廢棄。
英屬維京群島商躍獅股份有限公司臺灣分公司及甲○○應再連帶給
付丙○○新臺幣肆拾玖萬陸仟伍佰壹拾伍元，及英屬維京群島商躍
獅股份有限公司臺灣分公司自民國一百零四年四月九日起、甲○○
自民國一百零四年四月十日起，均至清償日止，按週年利率百分
之五計算之利息。 
丙○○其餘上訴駁回。 
英屬維京群島商躍獅股份有限公司臺灣分公司及甲○○之上訴駁回
。
英屬維京群島商躍獅股份有限公司臺灣分公司及甲○○應連帶給付
丙○○新臺幣肆萬壹仟壹佰陸拾元，及自民國一百零九年三月二十
六日起至清償日止，按週年利率百分之五計算之利息。
丙○○其餘擴張之訴及其假執行之聲請均駁回。 
第一、二審（含擴張之訴）訴訟費用，由英屬維京群島商躍獅股
份有限公司臺灣分公司及甲○○連帶負擔五分之一，餘由丙○○負擔
。
本判決第二、五項所命給付得為假執行；但英屬維京群島商躍獅
股份有限公司臺灣分公司、甲○○分別以新臺幣肆拾玖萬陸仟伍佰
壹拾伍元、新臺幣肆萬壹仟壹佰陸拾元預供擔保後，得免為假執
行。
    事實及理由
壹、程序方面：
一、按經依公司法第375條規定認許之外國公司，其性質上仍屬
    外國法人，不因認許而變成為中華民國法人，如在我國境內
    設立分公司者，分公司係本公司之分支機構（公司法第3條
    第2項規定參照），其本身並無獨立之人格，自為外國公司
    法人人格之延長，分公司在我國境內之營業行為，與外國公
    司間之關係言，為同一人格所為之法律行為，二者應視為同
    一體，負相同之責任（最高法院72年度台上字第4666號判決
    意旨參照）。次按關於由侵權行為而生之債，依侵權行為地
    法。但另有關係最切之法律者，依該法律，涉外民事法律適
    用法第25條定有明文。查上訴人英屬維京群島商躍獅股份有
    限公司臺灣分公司（下稱躍獅公司）係依我國公司法規定認
    許之外國公司，並在我國設立臺灣分公司，有外國公司（變
    更）認許及分公司（變更）登記申請書在卷可稽（下稱變更
    登記申請書，見本院卷一第171頁至第173頁），故本件應屬
    涉外私法事件至明。又上訴人丙○○（下稱其名）依侵權行為
    請求躍獅公司、上訴人甲○○（下稱其名；與躍獅公司合稱躍
    獅公司等2人）連帶負損害賠償責任，乃關於由侵權行為而
    生之債，依上開規定，應依侵權行為地法即我國法律為準據
    法。
二、躍獅公司法定代理人原為李惠笑，嗣於本院審理中變更為乙
    ○○，有前開變更登記申請書在卷可稽，並經乙○○具狀聲明承
    受訴訟（見本院卷一第169頁），核無不合，應予准許。
三、另按在第二審為訴之變更或追加，非經他造同意，不得為之
    ，但擴張或減縮應受判決事項之聲明者，不在此限，民事訴
    訟法第446條第1項、第255條第1項第3款分別定有明文。本
    件丙○○於原審依民法第184條第1項前段、第193條第1項、第
    195條第1項、第188條第1項前段規定，請求躍獅公司等2人
    連帶給付其新臺幣（下同）2,045萬8,253元，及自起訴狀繕
    本送達翌日起至清償日止，按週年利率5%計算之利息。嗣於
    本院審理時擴張訴之聲明請求醫療費用8萬7,515元，及自擴
    張上訴聲明暨辯論意旨狀繕本送達翌日起至清償之日止，按
    週年利率5%計算之利息。經核屬擴張應受判決事項之聲明，
    揆諸前揭規定，並無不合，應予准許。
貳、實體方面：
一、丙○○主張：甲○○在躍獅公司擔任司機，於民國102年10月26
    日13時17分許，駕駛車牌號碼00-0000號租賃小貨車，沿臺
    北市文山區興隆路4段由北往東方向行駛，在行經同區興隆
    路4段欲左轉往木柵路2段方向行駛時，原應注意車前狀況，
    隨時採取必要之安全措施，且應遵守道路交通號誌之指示，
    而依當時情形天候晴、日間自然光線、無障礙物、視距良好
    ，並無不能注意之情事，竟疏未注意而貿然左轉，致撞擊在
    行人穿越道上過馬路之伊（下稱系爭事故），造成伊受有右
    踝關節壓砸併開放性傷口、右外側踝骨開放性骨折併骨骼缺
    損、生長板滅失損傷、右外側腓骨韌帶斷裂及踝關節囊破裂
    、右踝壓砸傷併踝骨及皮膚缺損等傷害（下稱系爭傷害），
    並支出醫療費用、傷後日常生活所需物品、往來醫院車資及
    停車費、看護費等費用，勞動能力亦受有減損，未來更有再
    進行整形手術及聘請看護之需要，爰依民法第184條第1項前
    項、第193條第1項、第195條第1項、第188條第1項前段規定
    ，請求躍獅公司等2人負連帶賠償責任等語。並㈠聲明：躍獅
    公司等2人應連帶給付丙○○2,045萬8,253元，及自起訴狀繕
    本送達翌日起至清償日止，按週年利率5%計算之利息。㈡擴
    張聲明：躍獅公司等2人應連帶給付丙○○8萬7,515元，及自
    擴張上訴聲明暨辯論意旨狀繕本送達躍獅公司等2人翌日起
    至清償日止，按週年利率5%計算之利息。㈢願供擔保請准宣
    告假執行。
二、躍獅公司等2人則以：甲○○就系爭事故雖須負完全肇事責任
    ，對應負擔之醫療費用30萬9,533元、電動代步車費用2萬2,
    000元、車資2萬6,100元不爭執，但丙○○並無使用復健用矯
    正機之必要，另外有無看護必要，應以萬芳醫院105年10月1
    3日萬院醫病字第1050008529號函為據，丙○○僅得請求102年
    11月24日出院後1個月之半日看護費。又勞動能力減損部分
    ，萬芳醫院所為鑑定並未說明鑑定標準為何，鑑定結果並不
    可採。另丙○○未證明將來需進行整形手術之計畫及必要性，
    其不得預先請求此部分之醫療費用及看護費，亦無使用抗疤
    膏之必要，且其請求精神慰撫金過高等語，以資抗辯。
三、原審為丙○○一部勝訴、一部敗訴之判決，即判命躍獅公司等
    2人應連帶給付丙○○350萬972元（損害額共480萬972元，扣
    除躍獅公司已給付之130萬元），及甲○○自104年4月10日起
    、躍獅公司自104年4月9日起，均至清償日止，按週年利率5
    %計算之利息，並就丙○○勝訴部分，分別為准、免假執行之
    宣告，另駁回丙○○其餘之訴及假執行之聲請。丙○○就其敗訴
    部分不服，提起一部上訴，並為訴之擴張，㈠上訴聲明：⒈原
    判決關於駁回丙○○後開第2項之訴部分廢棄。⒉躍獅公司等2
    人應再連帶給付丙○○256萬7,347元，其中250萬4,191元自起
    訴狀繕本送達翌日起、餘6萬3,156元自擴張上訴聲明暨辯論
    意旨狀繕本送達躍獅公司等2人之翌日起，均至清償日止，
    按週年利率5%計算之利息。擴張聲明：躍獅公司等2人應連
    帶給付丙○○8萬7,515元，及自擴張上訴聲明暨辯論意旨狀繕
    本送達甲○○等2人之翌日起至清償日止，按週年利率5%計算
    之利息。㈢願供擔保，請准宣告假執行。躍獅公司等2人則答
    辯聲明：㈠上訴及擴張之訴均駁回。㈡如受不利判決，願供擔
    保請准宣告免為假執行。躍獅公司等2人就其等敗訴部分不
    服，提起一部上訴，並聲明：㈠原判決關於命躍獅公司等2人
    連帶給付逾250萬元本息部分廢棄。㈡上開廢棄部分，丙○○於
    第一審之訴及假執行之聲請均駁回。丙○○則答辯聲明：上訴
    駁回。
四、兩造不爭執事項：
  ㈠甲○○受僱於躍獅公司，以駕駛普通小型貨車運送藥品為職業
    。
  ㈡甲○○於102年10月26日13時17分許，駕駛車牌號碼00-0000號
    租賃小貨車運送藥品，沿臺北市文山區興隆路4段由北往東
    方向行駛，行經同區興隆路4段與木柵路2段設有行車管制號
    誌（附設行人專用號誌）之交岔路口，無不能注意之情事，
    疏於注意丙○○適徒步自北往南方向穿越上開行人專用號誌為
    綠燈之交岔路口行人穿越道上之車前狀況，未暫停讓丙○○先
    行通過，即貿然驅車左轉，致其所駕駛上開小貨車之前車頭
    與丙○○發生碰撞，該車左前車輪再壓及丙○○腳部，造成丙○○
    受有系爭傷害，經治療後仍遺有右腳踝外側踝骨遠端生長板
    永久性毀敗併減損右踝關節機能、右小腿及右腳永久性疤痕
    併排汗功能喪失等身體、健康重大難治之重傷害結果。
  ㈢臺灣臺北地方法院以104年度交訴字第13號判決甲○○犯業務過
    失傷害致人重傷罪，處有期徒刑5月，如易科罰金，以1,000
    元折算1日。系爭事故由甲○○負全部肇事責任（本院卷第97
    頁）。
  ㈣丙○○之醫療費用為30萬9,533元、就醫期間交通費用為2萬6,1
    00元、電動代步車費用為2萬2,000元。
　㈤躍獅公司於系爭事故發生後，已給付丙○○130萬元，參加人華
    南產物保險股份有限公司已給付強制責任險16萬8,114元。
五、按故意或過失不法侵害他人之權利者，負損害賠償責任。又
    不法侵害他人之身體或健康者，對於被害人因此增加生活上
    之需要時，應負損害賠償責任。另不法侵害他人之身體、健
    康、名譽、自由、信用、隱私、貞操，或不法侵害其他人格
    法益而情節重大者，被害人雖非財產上之損害，亦得請求賠
    償相當之金額。受僱人因執行職務，不法侵害他人之權利者
    ，由僱用人與行為人連帶負損害賠償責任。民法第184條第1
    項前段、民法第193條第1項、第195條第1項前段、第188條
    第1項前段分別定有明文。查甲○○於上開時、地，受僱於躍
    獅公司，駕駛躍獅公司車輛送貨途中與丙○○發生系爭事故，
    致丙○○受有系爭傷害，其所受傷害與甲○○之過失行為間，自
    有相當因果關係。且系爭事故發生時，甲○○係受僱於躍獅公
    司，並在運送貨物中，則丙○○依前揭規定，請求躍獅公司負
    連帶賠償責任，洵屬有據。茲就丙○○各項請求賠償之金額，
    應否准許，審究如下：
  ㈠增加日常生活支出部分：
　　丙○○主張其因系爭事故受有系爭傷害，而有使用如附表2所
    示物品之必要，請求躍獅公司等2人給付2萬4,074元等語，
    並提出發票為證，為躍獅公司等2人所不爭執（詳見附表2）
    ，則丙○○請求增加日常生活支出2萬4,074元等語，應屬有據
    。
　㈡復健用矯正機部分：
　　丙○○主張依臺北榮民總醫院（下稱榮總）105年12月21日、1
    06年12月29日診斷證明書記載應做肌力訓練、復健，有使用
    復健用矯正機（下稱系爭機器）之必要，故請求躍獅公司等
    2人給付系爭機器費用2萬元等語，為躍獅公司等2人所否認
    ，並辯以丙○○並未證明有購買系爭機器之必要等語。查榮總
    105年12月21日、106年12月29日診斷證明書分別記載：丙○○
    於105年9月25日住院，同年月26日接受矯正性骨切開、異體
    骨植入及復位併內固定手術，於同年10月1日出院，宜繼續
    門診追蹤治療，104年2月10日、4月1日、6月14日、9月2日
    、10月5日、10月26日、12月21日門診複查。目前仍須間斷
    時間使用柺杖，可進行平地行走訓練，但長期仍不宜劇烈運
    動，宜繼續門診追蹤。另於106年12月19日住院，接受鋼板
    鋼釘移除手術，於同年月23日出院，同年月29日門診複查。
    建議手術後接受專人照護2個月，目前可進行平地行走訓練
    ，但長期仍不宜劇烈運動或急跑急跳急停急轉彎等動作。可
    游泳，宜腳踝肌力訓練及復健2個月等情（見原審卷四第94
    頁至第95頁）。則丙○○受有系爭傷害雖需使用柺杖，並進行
    復健、腳踝肌力訓練，然復健、腳踝肌力非必以使用系爭機
    器為之，縱依系爭機器之廣告介紹可以提升肌力（見本院卷
    二第37頁），亦難據此證明丙○○須以系爭機器方得進行復健
    、肌力等訓練，故丙○○此部分請求，並無理由。　
　㈢看護費用部分：
　　按親屬代為照顧被害人之起居，固係基於親情，但親屬看護
    所付出之勞力並非不能評價為金錢，雖因二者身分關係而免
    除被害人之支付義務，惟此種基於身分關係之恩惠，自不能
    加惠於加害人。故由親屬看護時雖無現實看護費之支付，仍
    應認被害人受有相當於看護費之損害，得向加害人請求賠償
    ，始符公平原則（最高法院94年度台上字第1543號判決意旨
    參照）。丙○○主張其受傷時年紀小，有受全日看護之必要，
    且每日之全日看護費用應以2,400元計算，躍獅公司等2人應
    再給付看護費用53萬4,400元等語，為躍獅公司等2人所否認
    ，並辯以：丙○○僅可請求102年11月24日出院後1個月之半日
    看護費用，且全日看護費用應以2,000元計算等語。查：
　　⒈丙○○於102年10月26日急診就醫，施行緊急傷口清創手術及
      骨片移除，石膏固定治療，須門診追蹤及專人看護6個月
      。又於103年7月6日入院，103年7月7日施行右腳踝疤痕攣
      縮重建手術，103年7月15日出院，於103年7月27日入院施
      行右腳踝植皮手術，103年8月5日出院，於104年8月10日
      入院，104年8月11日施行右小腿及腳踝修疤手術，104年8
      月13日出院，術後需復健至少6個月，術後需看護照顧等
      情，有萬芳醫院103年4月3日、105年3月22日診斷證明書
      可參（見附民卷第13頁、原審卷一第39頁）。另萬芳醫院
      函覆稱：丙○○於①102年10月26日至11月23日住院期間，需
      專人全日看護，出院後需專人半日看護約1個月。②103年7
      月6日至7月15日住院期間，需專人全日看護，出院後需專
      人半日看護至同年7月26日。③103年7月27日至8月5日住院
      期間，需專人全日看護，出院後需專人半日看護約一個月
      。④103年6月1日至7月7日及9月1日至12月等兩段區間，丙
      ○○若因有右踝疼痛惡化而行走不便，可使用輪椅輔助等語
      ，有該院105年10月13日萬院醫病字第1050008529號函（
      下稱10月13日函，見原審卷一第90頁）。則丙○○因系爭傷
      害確有看護之必要。參酌目前國內本籍看護全日看護費用
      之行情為2,000元至2,400元不等，衡諸丙○○所受系爭傷害
      非輕，其係由母親丁○○親自照顧，則其母當較一般看護工
      更為用心照料，則丙○○主張全日看護費用應以2,400元、
      半日以1,200元計算，核屬適當，躍獅公司等2人抗辯全日
      看護費用過高云云，尚非可採。
　　⒉丙○○得請求之看護費用：
　　　⑴102年10月26日至同年11月23日（共28日）：
　　　　依萬芳醫院前開診斷證明書、10月13日函所示，丙○○此
        段住院期間，有全日看護之必要，故此部分丙○○所得請
        求看護費用為6萬7,200元（28日×2400元＝67200元）。
        　　　
　　　⑵102年11月24日起6個月部分：
　　　　依萬芳醫院前開103年4月3日診斷證明書所示，丙○○於
        首次術後有專人看護6個月之必要，再佐以10月13日函
        所示，丙○○於該次出院後仍有半日看護之必要，故丙○○
        於102年11月24日起須為半日看護之期間為6個月，其此
        部分所得請求看護費用為21萬6,000元（180日×1200元＝
        216000元）。躍獅公司等2人雖辯以10月13日函就此次
        出院認僅須半日看護1個月，故無看護6個月之必要云云
        。然依丙○○於103年7月6日入院，103年7月7日施行右腳
        踝疤痕攣縮重建手術（見前開萬芳醫院105年3月22日診
        斷證明書），可見丙○○於102年11月23日出院後，右腳
        踝傷口仍有攣縮現象需進行手術，以其傷害位在右腳踝
        ，有礙其行走，自有看護必要，故認此部分所須看護時
        間應以103年4月3日診斷證明書所載6個月為宜，躍獅公
        司等2人此部分所辯，無足採憑。
　　  ⑶103年6月1日至7月5日部分：　
　　 　 依10月13日函所示，丙○○於此期間，若因有右踝疼痛 
        惡化而行走不便，可使用輪椅輔助。則丙○○因腳部受傷
        行動不便，需輪椅輔助行走，自無法獨立上學或從事其
        他活動，而需家人協助照護，故丙○○請求上開期間以半
        日計算之看護費共4萬4,400元（37日×1,200元＝44400元
        ），要無不合。
　　  ⑷103年7月6日至103年8月5日部分：
　　　　依10月13日函所示，丙○○於103年7月6日至7月15日（共
        10日）、103年7月27日至8月5日住院期間（共10日），
        需全日看護，103年7月16日至7月26日（共11日）需半
        日看護共計11日，則丙○○請求此部分看護費在6萬1,200
        元（20日×2400元＋11日×1200元＝61200元）範圍內，為
        有理由。
　　　⑸103年8月6日起10日部分：
　　　　依10月13日函所示，丙○○於103年8月5日出院後需專人
        半日看護約1個月，則丙○○就此部分請求10日看護費用1
        萬2,000元（10日×1200元＝12000元），為有理由。
　　　⑹103年9月1日起3個月部分：　　
　　　　依10月13日函所示，丙○○於此期間，若因有右踝疼痛惡
        化而行走不便，可使用輪椅輔助。則丙○○因腳部受傷行
        動不便，需輪椅輔助行走，自無法獨立上學或從事其他
        活動，而需家人協助照護，故丙○○請求上開期間以半日
        計算之看護費共10萬8,000元（90日×1,200元＝108000元
        ），要無不合。
　　　⑺104年8月10日至8月13日住院期間，及出院後6個月部分
        ：　
　　　　依前開萬芳醫院105年3月22日診斷證明書所示，丙○○於
        104年8月10日入院，104年8月11日施行右小腿及腳踝修
        疤手術，104年8月13日（共3日）出院，術後需復健至
        少6個月，術後需看護照顧。則丙○○於住院期間確有全
        日看護之必要，然就出院後復健期間部分，丙○○並未提
        出證據證明有需全日看護之必要，故就出院後6個月部
        分，應以半日看護計算，則丙○○就此部分所得請求看護
        費用為22萬3,200元（3日×2400元＋180日×1200元＝22320
        0元）。
　　　⑻105年9月25日至105年10月1日、106年12月19日至12月23
        日住院期間及出院後2個月部分：
　　　　依前開榮總105年12月21日、106年12月29日診斷證明書
        記載，丙○○在105年9月25日至105年10月1日（共7日）
        、106年12月19日至12月23日（共5日）有專人全日看護
        之必要，然出院後，丙○○已得平地行走訓練，由專人半
        日看護已足，是丙○○於上開期間所得請求之看護費為10
        萬800元（12日×2400元＋60日×1,200元＝100800元）。
　　　⑼丙○○雖主張系爭事故發生時其年幼，故均需全日看護，
        無10月13日函所指，有部分得半日看護云云。然系爭事
        故發生時，丙○○約12歲，非完全需他人照顧之年紀，縱
        其受有系爭傷害，然日常生活事項非全然不得自理，故
        此部分主張，無足採憑。
　　⒊綜上，丙○○得請求之看護費用共83萬2,800元（67200＋2160
      00＋44400＋61200＋12000＋108000＋223200＋100800＝832800）
      ，扣除原審已准許之80萬3,600元，躍獅公司等2人應再連
      帶給付之看護費用為2萬9,200元。　　
  ㈣未來疤痕整形手術部分：  　
　　⒈丙○○主張系爭傷害有為整形手術之必要，因已於104年8月1
      0日進行第1次整形手術，花費3萬9,283元，請求躍獅公司
      等2人給付整形手術費用46萬717元等語，躍獅公司等2人
      則辯以丙○○並未提出醫療計畫書，故此部分請求無理由等
      語。
　　⒉查丙○○因系爭傷害致右小腿疤痕及右足踝關節疤痕攣縮，
      疤痕整形手術至少需4次，有萬芳醫院整形外科黃俊源醫
      師手寫資料可參（下稱系爭手寫資料，見附民卷第83頁）
      ；佐以丙○○受傷部位有明顯肌肉攣縮、疤痕之情（見附民
      卷第85頁至第87頁、本院卷二第83頁至第87頁），及其已
      於104年8月10日施行右小腿及腳踝修疤手術（見原審卷一
      第39頁萬芳醫院105年3月22日診斷證明書）等情，則丙○○
      主張其有再為整形手術之必要等語，應可採信。又丙○○就
      系爭傷害進行除疤費用為39萬6,000元，有蘋果樹醫院美
      容治療建議書可參（下稱美容治療建議書，見本院卷一第
      189頁），依其上所載治療項目有雷射、消疤針、玻尿酸
      、肉毒等項目，核與丙○○所受傷害部位明顯肌肉攣縮、疤
      痕需要之治療相符，故丙○○此部分請求在39萬6,000元範
      圍內，應屬有據。
　㈤未來整形手術看護部分：　　
    丙○○主張未來整形手術仍需專人看護，躍獅公司等2人須給
    付看護費用129萬6,000元等語，為躍獅公司等2人所否認。
    惟系爭手寫資料固記載至少需進行4次疤痕手術，然系爭手
    寫資料並無記載需專人看護必要，且美容治療建議書所為治
    療項目係施打雷射、打針，並未提及需住院，或於治療後有
    專人看護之必要，故丙○○此部分請求，應屬無據。 
  ㈥抗疤藥膏費用部分：
    丙○○主張因系爭傷害需擦抗疤藥膏，為此請求躍獅公司等2
    人連帶給付16萬9,000元等語，躍獅公司等2人則辯以無使用
    抗疤藥膏之必要等語。惟丙○○右小腿永久疤痕需使用抗疤膏
    及彈性束套照顧傷疤，使用乳液、抗疤膏及彈性束套為建議
    之醫療處置，功能為減少皮膚乾裂、疤痕照顧、減少腫脹，
    建議至少使用半年且規則門診追蹤，視病況延長使用期間等
    情，有萬芳醫院103年4月9日診斷證明書、榮總106年6月27
    日北總外字第1061600155號函可參（見附民卷第84頁、原審
    卷四第8頁），可見丙○○確有使用抗疤藥膏之必要。又丙○○
    就抗疤藥膏花費共16萬9,000元，業已提出收據為證（見原
    審卷四第96頁至第101頁），則丙○○此部分請求，亦屬有據
    。 
  ㈦勞動能力減損部分：
    丙○○主張依萬芳醫院109年2月24日函，其勞動能力減損26%
    ，以每月平均工資2萬2,000元計算，其自成年至65歲法定退
    休年紀，其受有勞動能力減損金額共164萬2,076元，扣除原
    審准許之157萬8,920元，躍獅公司等2人應再連帶給付6萬3,
    156元等語，躍獅公司等2人則辯以對於每月平均工資以2萬2
    ,000元計算沒有意見，但萬芳醫院上開鑑定意見並未說明理
    由，故不可採等語。查：
　　⒈就丙○○因骨折致勞動能力減損部分：
　　　⑴依前開萬芳醫院及榮總診斷證明書可知，丙○○受有開放
        性骨折、骨骼缺損，致生永久性損害；且依榮總鑑定及
        函覆稱：「㈠查病患黃○薇（即丙○○）係患有右踝陳舊性
        骨折後併創傷性關節炎，目前右踝蹠曲30度、背屈12度
        ，共42度；左踝蹠曲60度、背屈30度，共90度。右後足
        部內、外翻角度皆為6度，共12度；左後足部內翻40度
        、外翻10度，共50度。㈡複查，病患依據美國骨科足踝
        醫學會『踝-後足部功能評分標準』為61分(最差為0分，
        最佳為100分)。㈢綜上，病患符合勞工保險失能給付標
        準之12-29項『一下肢三大關節，有一大關節遺存顯著運
        動失能者』，屬11級失能等級，其勞動能力減損估計約
        為20%。」、「㈠查本案原鑑定結果，係依據病患104年2
        月10日至106年6月14日於本院就醫之診斷所製作。…㈢複
        查，病患勞動能力之減損認定，係依據勞工保險失能給
        付標準表所列，患者因右側踝關節遺存顯著運動失能，
        遂據表為11級失能等級；另依據該失能給付標準，達最
        嚴重（第一等級）給付為1200天，第11級給付為160天
        ，故減損給付為160/1200＝13.33%；又因病患鑑定時年
        齡為15歲，尚未成年，而所受之傷害為關節面損傷，為
        不可回復，且隨時間增長，關節磨損會逐漸加重等預後
        條件，故酌予估計約為20%。」等語，有該院106年8月2
        1日北總骨字第1061700086號函、107年1月12日北總骨
        字第1071700001號函可參（見原審卷四第21頁、第45至
        48頁），足見丙○○確因系爭事故受有運動失能，並喪失
        部分勞動能力。
　　　⑵依前開鑑定結果，丙○○就骨折部分喪失勞動能力之比例
        為20%，而其為91年2月10日出生，衡情其自20歲成年可
        以開始工作時，始具有勞動能力，則計算至勞動基準法
        第54條第1項第1款所定強制退休年齡65歲止，可工作45
        年，依勞動部所公布自107年1月1日起勞工每月最低基
        本工資2萬2,000元計算，按霍夫曼式計算法扣除中間利
        息（首期給付不扣除中間利息）後，核計丙○○此部分減
        少勞動能力之損害額為126萬3,136元【計算式：22000×
        20%×12＝52,800；52,800×23.00000000＝0000000。其中2
        3.00000000為年別單利5%第45年霍夫曼累計係數。元以
        下採四捨五入進位】。
　　⒉就丙○○因排汗功能喪失致勞動能力減損部分：
　　　⑴丙○○因系爭事故受有身體排汗功能喪失百分之2至5一情
        ，有萬芳醫院106年2月1日萬院醫病字第1060000888號
        函可按（見原審卷一第115頁），則丙○○主張其因系爭
        事故受有部分排汗功能喪失等語，應屬有據。
　　　⑵依行政院勞工委員會於88年10月8日所發布之勞工保險身
        體皮膚、排汗功能喪失者之審查標準，給付等級為第13
        級（見原審卷四第126頁），參酌前揭榮總107年1月12
        日北總骨字第1071700001號函計算標準，依據該失能等
        級給付標準達最嚴重（第一等級）給付為1200天，第13
        級給付為60天（見原審卷四第127頁），減損給付為5%
        （60/1200），以丙○○可工作45年，依每月最低基本工
        資2萬2,000元計算，按霍夫曼式計算法扣除中間利息（
        首期給付不扣除中間利息）後，核計丙○○此部分減少勞
        動能力之損害額為31萬5,784元（計算式：22,000×5％×1
        2＝13,200；13,200×23.00000000＝315,784）。
　　⒊丙○○雖主張依萬芳醫院函，其勞動能力減損26%等語，然萬
      芳醫院固函稱：依榮總病歷所示，丙○○骨折及其後遺症之
      勞動能力減損為20%，故皮膚瘢瘡酌予估計約為7%，兩者
      比例估計為3：1。依據美國醫學會永久失能評估指南，骨
      折及後遺症20%與皮膚傷害7%，總失能為26%，有該院109
      年2月24日萬院醫病字第1090001511號函（見本院卷一第3
      49頁）。然萬芳醫院此部分函覆，並未說明皮膚傷害勞動
      能力減損7%及與骨折傷害併計後勞動能力減損共26%之判
      斷依據，故難據此作為判斷丙○○勞動能力減損之依據，丙
      ○○此部分主張，無足採憑。
　　⒋綜上，丙○○所得請求減少勞動能力之損失合計為157萬8,92
      0元，丙○○請求躍獅公司等2人再給付6萬3,156元，應屬無
      據。
　㈧精神慰撫金部分：
　　按慰藉金之多寡，應斟酌雙方之身分、地位、資力與加害之
    程度及其他各種情形核定相當之數額。其金額是否相當，自
    應依實際加害情形與被害人所受之痛苦及雙方之身分、地位
    、經濟狀況等關係決定之（最高法院85年度台上字第460號
    判決意旨參照）。查丙○○因系爭事故受有系爭傷害，精神上
    自受有相當程度之痛苦，依上開規定，其請求躍獅公司等2
    人連帶給付精神慰撫金，應屬有據。又丙○○於系爭事故發生
    時年僅12歲，為在學學生；甲○○為專科畢業，任職於躍獅公
    司，年薪約36萬餘元，需扶養母親及子女2名，名下有投資
    數筆及土地1筆，財產總額約96萬餘元；躍獅公司為經我國
    主管機關認許之外國公司，經營醫療器材零售業及國際貿易
    業，登記之資本總額為美金5萬元，分據兩造陳明在卷，並
    有躍獅公司認許事項變更表、稅務電子閘門財產所得調件明
    細表附卷可參（見原審卷一第98、106頁、第141至143頁）
    。本院審酌甲○○駕駛車輛本應遵循交通號誌，以維用路人權
    益，竟行經行人穿越道未注意車前狀況，禮讓行人通行，致
    生系爭事故，使丙○○受有系爭傷害，生長板滅失，並遺有明
    顯疤痕、影響其成長，需長時間接受多次手術及雷射治療，
    足見其傷勢非輕，影響其日常生活及就學甚鉅，且無法如同
    年齡少女自由享受青春年華，精神所受痛苦自屬重大，暨兩
    造之身分、地位、經濟能力等一切情狀，認丙○○請求之精神
    慰撫金應以200萬元為當，原審就此部分所為認定並無過高
    ，躍獅公司等2人主張精神慰撫金過高云云，並無理由。
　㈨擴張請求醫療費用部分：　
　　丙○○主張其因系爭傷害於105年9月25日至同年10月1日、106
    年2月3日至同年12月29日另支出醫療費用8萬7,515元，故擴
    張請求躍獅公司等2人給付此部分醫療費用等語，並提出醫
    療費用證明為證（見本院卷一第407頁至第409頁），此為躍
    獅公司等2人所不爭執（詳本院卷一第438頁），則丙○○擴張
    請求醫療費用8萬7,515元等語，應屬有據。
  ㈩另丙○○業已領取強制責任保險金16萬8,114元（其中12萬1,75
    9元為上訴期間所領取、4萬6,355元為擴張請求期間所領取
    ，有參加人所提強制險醫療給付費用彙整表可參，見本院卷
    一第449頁至第455頁），經扣除後，則丙○○因系爭事故所受
    之損害，除原審准許之350萬972元外，上訴部分得再請求49
    萬6,515元（24074＋29200＋396000＋000000－000000＝496515）
    ，擴張部分得請求4萬1,160元（00000－00000＝41160）。
六、綜上所述，丙○○依民法第184條第1項前項、第193條第1項、
    第195條第1項、第188條第1項前段規定，請求躍獅公司等2
    人再連帶賠償49萬6,515元，及自起訴狀繕本送達躍獅公司
    等2人翌日（即甲○○自104年4月10日《見附民卷第88頁》、躍
    獅公司自104年4月9日《見附民卷第89頁》）起，均至清償日
    止，按週年利率5%計算之利息，為有理由，應予准許；逾此
    部分所為請求，為無理由，應予駁回。原審就上開應准許部
    分，為丙○○敗訴之判決，尚有未洽，丙○○上訴意旨指摘原判
    決此部分不當，求予廢棄改判，為有理由，爰由本院予以廢
    棄，改判如主文第2項所示。至丙○○上開不應准許部分，原
    審為丙○○敗訴之判決，經核並無不合，丙○○上訴意旨指摘原
    判決此部分不當，聲明廢棄改判，為無理由，應駁回其此部
    分之上訴。又原審為躍獅公司等2人部分之敗訴判決，於法
    並無違誤，其等猶執前詞指摘原判決此部分不當，求予廢棄
    改判，為無理由，應駁回其等之上訴。又丙○○於本院擴張請
    求躍獅公司等2人連帶給付4萬1,160元部分，及自擴張上訴
    聲明暨辯論意旨狀送達躍獅公司等2人之翌日（即109年3月2
    6日，見本院卷二第92頁）之範圍內，為有理由，應予准許
    ，逾此範圍則無理由，應予駁回。又關於丙○○勝訴部分均未
    逾50萬元，應依職權宣告假執行，躍獅公司等2人陳明願供
    擔保請准宣告免為假執行，並無不合，爰酌定相當擔保金額
    准許之；至丙○○敗訴部分，其假執行之聲請，失所附麗，應
    併予駁回。
七、本件事證已臻明確，兩造其餘攻擊防禦方法及所提證據，經
    本院審酌後，認均不足以影響本判決結果，自無逐一論述必
    要，併予敘明。
八、據上論結，丙○○之上訴及擴張之訴均為一部有理由、一部無
    理由，躍獅公司等2人之上訴為無理由，依民事訴訟法第450
    條、第449條第1項、第79條、第85條第2項、第463條、第38
    9條第1 項第5 款、第392條第2項，判決如主文。
中　　華　　民　　國　　109 　年　　8 　　月　　25　　日
                    民事第三庭    
                        審判長法  官 林玉珮
                              法  官 徐淑芬
                              法  官 朱美璘
正本係照原本作成。
如不服本判決，應於收受送達後20日內向本院提出上訴書狀，其
未表明上訴理由者，應於提出上訴後20日內向本院補提理由書狀
（均須按他造當事人之人數附繕本）上訴時應提出委任律師或具
有律師資格之人之委任狀；委任有律師資格者，另應附具律師資
格證書及釋明委任人與受任人有民事訴訟法第466 條之1第1項但
書或第2項（詳附註）所定關係之釋明文書影本。如委任律師提
起上訴者，應一併繳納上訴審裁判費。
中　　華　　民　　國　　109 　年　　8 　　月　　27　　日
    　　　　　　　　　　　　　書記官 蔡宜蓁
附註：
民事訴訟法第466條之1（第1項、第2項）：
對於第二審判決上訴，上訴人應委任律師為訴訟代理人。但上訴
人或其法定代理人具有律師資格者，不在此限。
上訴人之配偶、三親等內之血親、二親等內之姻親，或上訴人為
法人、中央或地方機關時，其所屬專任人員具有律師資格並經法
院認為適當者，亦得為第三審訴訟代理人。 
附表1
編號 請求項目 請求金額 原審判決 上訴範圍   參加人 函覆     丙○○主張 　 被上訴人主張        被上訴人答辯  　 　 1 醫療費用 30萬9533元 30萬9533元   × 　 　 　 　   　 　 擴張訴之聲明 8萬7515元(105.09.25-105.10.01；106.02.03-106.12.29)(卷一P365-368、437，上證3、4) 無意見 (本院卷一P438) 　 無意見 (本院卷一P438)強制險已經給付88367+79747=168114(本院卷一P447) 　 2 增加日常生活支出 11萬4220元 6萬0819元 應再給付5萬3401元 →減縮：2萬4074元 (卷二P17) 不爭執  　 　  復健用矯正機 2萬元      × 2萬元 爭執 (卷一P194) 　 　 　  電動代步車 2萬2000元 2萬2000元     × 　 　 　 　 3 車資 2萬6100元 2萬6100元     × 　 　 　 　 4 看護費 133萬8000元 80萬3600元 應再給付53萬4400元(全日的差額) (本院卷○000-000、卷二P10-11) ▲看護必要與否應以105年10月13日萬芳醫院函覆為準(本院卷一P469、卷二P11)  ▲出院後僅102年11月24日後半日1個月有理由即36000元，其餘出院後看護費用均無必要。（本院卷第141頁）  ▲住院期間不爭執。(本院卷一第164頁) 逾36000元部分均上訴 　 　   →全日 (1)102.10.26-11.23： 　 2400*28日=67200 2000*28=56000 11200   　 　   (2)102.11.24起6個月：2400*180日=432000 半日1200*180=216000 216000   　 　   (3)103.07.08-08.05：2400*29日=69600 103.07.08-07.15：2000*8日 103.07.16-07.26：1200*11日 103.07.27-.08.05：2000*10日 →計49200 20400   　 　   (4)104.08.10起6個月：2400*180=432000 104.08.10-13：2000*3日 6個月：1200*180日 →共計222000 210000   　 　   (5)105.09.25-10.01(7日)+106.12.19-12.23(5日)+2個月：2400*72日=172800 2次住院：2000*12日 復健2個月：1200*60 日 →計96000 76800   　 　   →半日 (1)103.06.01-07.07： 　　 1200*37日=44400 1200*37日=44400     ×   　 　   (2)103.08.06起10日：1200*10=12000 1200*10=12000     ×   　 　   (3)103.09.01起3個月：1200*90日=108000 1200*90日=108000     ×   　 　 5 未來疤痕整型手術 50萬元     × 46萬717元→4次手術 (卷一P184、376-377、卷二P12)50萬-39283=460717 無進一步醫療計畫，未舉證證明 (本院卷一P429、471-473、卷二P12) 　 　 　 6 未來整型手術看護費 172萬8000元     × 129萬6000元 →4次手術(卷二P34)(卷一P184-185、378) 無進一步醫療計畫，未舉證證明 (本院卷一P429、471-473、卷二P12) 　 　 　 7 抗疤膏等 1043萬400元     × 應給付16萬9000元 （部分上訴） 原證15、16上訴部分為已花費*103.04.09診斷證明書有載使用抗疤膏及彈性束套(本院卷二P45) 無必要 　 　 　 8 減少勞動能力損失 297萬元 157萬8920元 右側踝關節：126萬3136元  排汗功能喪失：31萬5784元 擴張上訴聲明： 再給付6萬3156元(卷一P365、375-376、卷二P46)  萬芳醫院乃基於專業做出評估，可採。(本院卷一P436) 右側踝關節-僅同意63萬1568元(本院卷一P143)  排汗功能喪失0元(本院卷一P143)  *萬芳醫院函覆無計算依據及說明。(本院卷一P427-429、436、469-471) 逾63萬1568元部分上訴 　 萬芳醫院函覆(卷一P331、349)： 骨折+後遺症之勞動力減損20%；皮膚瘢瘡7%，兩者比例3:1，合併總失能26% 9 精神慰撫金 300萬元 200萬元     × 喜愛運動，卻系爭事故無法再正常運動，傷痕是永久性傷害，會乾癢，影響身高發展，且需多次手術復健。（本院卷一第379-381頁、卷二P46-47） 過高(本院卷一P429) 逾50萬元部分上訴。 　 　 

附表2：
編號 項目 金額(元) 丙○○ 甲○○等2人答辯 證據 1 美容膠帶 280 均是住院所需用品，用以換藥、包覆傷口及因無法洗澡等替換用。 不爭執(本院卷二P8) 發票(本院卷一P150之1) 2  840  不爭執(本院卷二P9) 發票(本院卷一P150之11) 3 矽膠袋、紙巾、棉褲、棉棒 1260  不爭執(本院卷二P8) 發票(本院卷一P150之1) 4 抗過敏膠帶 169  不爭執(本院卷二P8) 發票(本院卷一P150之5) 5 尿布、紙巾、衛生用品 1440  不爭執(本院卷二P9) 發票(本院卷一P150之9) 6 雅漾精華乳、抗過敏藥、止痛藥、濕巾 4650  不爭執(本院卷二P9) 發票(本院卷一P150之11) 7 拐杖 600  不爭執(本院卷二P9) 發票(本院卷一P150之11) 8 紗布、繃帶、棉棒、食鹽水 635  不爭執(本院卷二P9) 發票(本院卷一P150之13) 9 雅漾修護保濕乳液 9900  不爭執(本院卷二P9) 商品預購單(本院卷一P150之15) 10 矽膠片、彈性襪 4300  不爭執(本院卷二P9) 發票(本院卷一P150之13) 　 小計 24074元